臺灣高等法院刑事判決　　　　　　　 94年度上更(一)字第5號
上　訴　人
即　被　告　丙○○
選任辯護人　吳國輝律師
上列上訴人因毒品危害防制條例等案件，不服臺灣板橋地方法院
92年度訴字第1796號，中華民國93年1 月30日第一審判決（起訴
案號：臺灣板橋地方法院檢察署91年度偵字第22378 號），提起
上訴，經判決後，由最高法院發回更審，本院判決如下：
    主  文
原判決關於販賣第一級毒品部分撤銷。
丙○○被訴販賣第一級毒品部分無罪。
    理  由
一、本件公訴意旨略以：被告丙○○與綽號「國棟」之男子，共
    同意圖營利，並基於概括犯意，自民國（下同）90年10月間
    某日起，至91年1 月間某日止，購入第一級毒品海洛因，連
    續多次在丙○○之女友戊○○位於臺北縣板橋市○○路○ 段
    36巷50號租住處，販賣予甲○○、丁○○及其他不特定之人
    。因認被告丙○○犯有毒品危害防制條例第4 條第1 項之販
    賣第一級毒品罪云云。
二、按被告未經審判證明有罪確定前，推定其為無罪；犯罪事實
    應依證據認定之，無證據不得推定其犯罪事實；又不能證明
    被告犯罪，應諭知無罪之判決，刑事訴訟法第154 條、第30
    1 條第1 項分別定有明文。事實之認定，應憑證據，如未能
    發現相當證據，或證據不足以證明，自不能以推測或擬制之
    方法，為裁判基礎；又所謂證據，係指足以證明被告確有犯
    罪行為之積極證據而言，該項證據須適於為被告犯罪之證明
    者，始得採為斷罪之資料。再認定不利於被告之事實，須依
    積極證據，苟積極證據不足為不利於被告事實之認定時，即
    應為有利於被告之認定，更不必有何有利之證據，最高法院
    30年度上字第816 號、40年度台上字第86號及69年度台上字
    第4913號判例亦同此意旨。
三、公訴人認為被告涉有前揭犯行，無非係依據：（一）證人甲○○、丁○○之證詞。（二）被告之法務部調查局測謊報告
    ，資為論證。惟訊據被告堅詞否認有上開犯行，辯稱伊與證
    人甲○○、丁○○並不認識，自無將毒品海洛因販賣予渠等
    之可能云云。
　　經查：
（一）據證人甲○○於警訊時證稱：伊與丁○○曾先後3 次共同
      向被告購買毒品海洛因，每次購買1 兩，每次價錢約新臺
      幣（下同）3 萬多元等語（見偵查卷第7 頁反面）；惟證
      人李心怡（即Ａ1 ）於警訊時卻證稱：每次向被告購買毒
      品海洛因數量均為1 兩左右，價格均為9 萬元左右，前後
      共向被告購買海洛因3兩，價錢約27萬元等語（見同上卷
      第10頁反面）。是證人甲○○、丁○○就向被告合買毒品
      海洛因價格之供述，顯有差異，是否可信，已非無疑。
（二）又關於購買毒品海洛因之地點，證人甲○○於警訊時係供
      稱：係於臺北縣板橋市○○路○ 段36巷50號7 樓向被告購
      買毒品海洛因等語（見同上卷第7 頁反面），核與證人丁○○證稱：購得毒品海洛因之地點為同號1 樓等語（見同
      上卷第10頁反面）顯有不同，且依被告提出之大觀路3 段
      36巷50號1 樓房屋之照片（見本院卷第61頁、第62頁），
      該址僅為1 樓平房，並非7 樓之建築物，則證人甲○○前
      揭毒品購買地點之供述，亦顯與事實不符。
（三）再證人甲○○於警訊及原審審理時均證述：係撥打000000
      0000號行動電話與被告聯絡購買毒品海洛因等語（見同上
      卷第8 頁反面；原審卷第137 頁），而證人丁○○則證稱
      ：係與被告之0000000000號行動電話聯絡購買事宜等語（
      見同上卷第11頁；原審卷第127 頁）。經原審及本院向遠
      傳電信股份有限公司查詢上開2 支行動電話之基本資料，
      其中0000000000號行動電話之申請人為乙○○，另000000
      0000號行動電話則尚未啟用等情，有上開行動電話基本資
      料1 紙在卷可稽（見原審卷第111 頁；本院卷第39頁）。
      再經本院傳訊0000000000號行動電話申請人乙○○到庭證
      稱：上開電話確為伊所申請，除借給伊婆婆使用外，並無
      借予他人使用或曾遺失，且伊亦不認識被告（經當庭指認
      ）等語（見本院卷第52頁、第53頁），準此，證人甲○○
      、林心恰指稱與被告聯絡購買毒品海洛因之電話，其中1
      支經證實並非被告所持用，另1 支迄今尚未啟用，則證人
      甲○○、丁○○又如何撥打前揭電話向被告購買毒品海洛
      因，益徵其等警訊自白顯有瑕疵可指。
（四）又證人甲○○、丁○○於警訊時均僅證稱係向被告單獨1
      人購買毒品海洛因云云，惟證人甲○○於偵查中卻供稱：
      係透過被告向綽號「國棟」之男子購買毒品海洛因，其詳
      情係由伊與丁○○將錢交給被告，被告當場轉交給該綽號
      「國棟」之人，該「國棟」者再將毒品海洛因交由被告轉
      交予渠等等語（見偵查卷第41頁反面）；另證人丁○○於
      偵查中則供承：伊3 次向被告購買毒品海洛因時，該綽號
      「國棟」之人均有在場，但伊未看到被告有將金錢交予綽
      號「國棟」之人，亦未見綽號「國棟」者將毒品海洛因交
      給被告等語（見同上卷第48頁反面），嗣於原審審理時又
      改稱：渠等將購買毒品之錢交給「大哥」（指林姓男子）
      後，「大哥」再將錢交給綽號「國棟」之人，嗣綽號「國
      棟」之人再將毒品交予「大哥」轉交予伊等語（見原審卷
      第123 頁）。準此，就被告究係單獨1 人或與他人共同販
      賣毒品一節，非但證人甲○○、丁○○自己先後供述不一
      ，且其等於偵查或審理中之供詞，亦相互齟齬，自難予以
      採信。
（五）再證人丁○○、甲○○分別於91年10月16日、同年月24日
      赴警局製作筆錄，斯時被告已另案在臺灣臺北監獄執行中
      ，警方僅提供被告之口卡予其等辨識，而於檢察官偵查中
      ，檢察官亦未令證人當場辨認被告，迄至原審調查、審理
      時，始經法官諭令證人丁○○、甲○○當庭指認被告，惟
      其等均具結證稱：出售毒品海洛因之人，並非被告等語，
      且其等詳述販賣毒品之人之特徵亦均與被告不符（見原審
      卷第69頁、第75頁），且於本院前審訊問時復為相同之證
      述（見本院上訴第146 頁、第149 頁、第167 頁、第169
      頁），再徵之證人丁○○於警訊時表示希望供出毒品上游
      後，法院能減輕其刑等語（見偵查卷第11頁反面），則證
      人丁○○等人是否為獲邀減刑之寬典始供出被告，亦非無
      疑。
（六）雖法務部調局對被告進行測謊時，經測試結果，被告對「
      渠沒有販賣海洛因給甲○○等人」之問題均呈緒緒波動反
      應，研判有說謊，有該局上開測謊報告書在卷可稽。惟測
      謊之鑑驗，係就受測人對相關事項之詢答，對應其神經、
      呼吸、心跳等反應而判斷，其鑑驗結果有時亦因受測人之
      生理、心理因素而受影響，測謊鑑驗之結果既會受到受測
      人之生理、心理因素而受影響，且人的行為、思想又無法
      量化，則測謊自不能如物理、化學試驗般獲得絕對之正確
      性，測謊之結果應係有其他可資信賴之積極或消極證據存
      在之情形下，作為補強證據證明力參考之用，而非可作為
      判斷事實之唯一及絕對之憑證。是被告之測謊測試未獲通
      過，至多僅能作為其所述非實之參考，不能據以推測被告
      犯罪事實之存在。
（七）綜上所述，證人甲○○、丁○○於警訊及偵查中之自白，
      既有諸多瑕疵可指，而其等於原審及本院前審調查、審理
      時又結證指稱被告並非販賣毒品海洛因予渠等之人；另對
      被告之測謊報告僅能作為補強證據證明力參考之用，不能
      作為論罪科刑之唯一證據。則本案除證人甲○○、丁○○
      警訊及偵查中有瑕疵之供詞外，查無其他積極據足以證明
      被告有前揭犯行，且亦無其他證人指證有向被告購得毒品
      海洛因等情，被告此部分之犯行，即屬不能證明，揆諸前
      揭說明，自應為被告無罪之諭知。
四、原審未察，而為被告有罪之判決，自有未合，被告上訴意旨
    指摘原判決不當，請求予撤銷改判為有理由，自應由本院將
    原判決關於販賣第一級毒品部分撤銷，另為無罪判決之諭知
    。
據上論斷，應依刑事訴訟法第369 條第1 項前段、第364 條、第3
01 條第1 項，判決如主文。
本案經檢察官陳文琪到庭執行職務。
中　　華　　民　　國　　94　　年　　3 　　月　　23　　日
　　　　　　　　　刑事第四庭    審判長法　官  許增男
　　　　　　　　　　　　　　　　　　  法　官  黃鴻昌
　　　　　　　　　　　　　　　　　　  法　官  謝靜恒
以上正本證明與原本無異。
檢察官如不服本判決應於收受送達後十日內向本院提出上訴書狀
，其未敘述上訴之理由者並得於提起上訴後十日內向本院補提理
由書（均須按他造當事人之人數附繕本）。
被告不得上訴。
                                       書記官  魏淑娟
中　　華　　民　　國　　94　　年　　3 　　月　　23　　日
